【裁判字號】    97,消債更,913
【裁判日期】    980227
【裁判案由】    更生事件
【裁判全文】
臺灣臺北地方法院民事裁定           97年度消債更字第913號
聲  請  人
即債務人    甲○○
代  理  人  廖年盛律師
上列當事人因消費者債務清理事件聲請更生，本院裁定如下：
    主  文
聲請駁回。
聲請費用由聲請人負擔。
    理  由
一、按債務人對於金融機構因消費借貸、自用住宅借款、信用卡
    或現金卡契約而負債務，在聲請更生或清算前，應提出債權
    人清冊，以書面向最大債權金融機構請求協商債務清償方案
    ，並表明共同協商之意旨；債務人與金融機構協商成立者，
    不得聲請更生或清算，但因不可歸責於己之事由，致履行顯
    有重大困難者，不在此限；本條例施行前，債務人依金融主
    管機關協調成立之中華民國銀行公會會員辦理消費金融案件
    無擔保債務協商機制與金融機構成立之協商，準用前項之規
    定，消費者債務清理條例第151條第1項、第5項、第6項分別
    定有明文。又聲請更生或清算不合程式或不備其他要件者，
    法院應以裁定駁回之，但其情形可以補正者，法院應定期間
    先命補正，復為同條例第8條所明定。
二、查本件債務人向本院聲請更生主張：其有不能清償債務情事
    ，前已提出債權人清冊，以書面向最大債權金融機構請求共
    同協商債務清償方案，但因所要求折讓債權金額未為金融機
    構所接受，致協商不成立，復未經法院裁定開始清算程序或
    宣告破產云云。按消債條例所定協商前置程序之意旨，在使
    金融機構與債務人就特定種類之債務清理事務上，利用法院
    程序外解決之協商機制，為迅速有效之自主性解決。而此一
    程序之進行，有賴當事人間之協力配合，本於誠信為基礎，
    形成債務清理之共識，藉由法院之事後核可，賦予協商內容
    作為執行名義之正當性。苟債務人為直接進入更生程序，而
    於前置協商程序時，故意使協商破裂，雖有債務協商不成立
    之形式，然藉由脫法方式造成此等結論，難謂債務人有進行
    債務清理之誠意可言。惟查，依債務人所提出之水、電、瓦
    斯、通信及房租費用之收據（按多數為96、97年度，僅有少
    數95年度收據）可知，債務人每月平均水費103元、電費937
    元、通信費201元、有線電視費528元、房租5,350元，合計
    7,119元，再加計債務人陳報之膳食、交通等費用6,000元後
    ，每月必要支出多達13,119元，但債務人所提出之財產及收
    入狀況說明書中，自陳95年度總收入僅50,950元（平均每月
    收入4,245元），96年度之收入為0元，於97年4至5月領取台
    北市政府輔助金每月3,000元、97年6月起則領取
    台北市政府輔助金2,290元、行政院國軍除退役官兵輔導委
    員會之就養金13,550元，和計每月15,840元。依債務人所陳
    97 年6月以前之收入，顯然不足以支應其上開所述之生活開
    支，然債務人竟主張其有繳交上開房租、水電、通信等費用
    ，顯見債務人除並未據實說明其收入狀況，除其自承之薪資
    、輔助金等收入外，債務人必有其他收入來源，否則顯不足
    以維持其95年至97年6月長達二年半支生活所需。況且，債
    務人自陳自97年6月起每月領有台北市政府輔助金2,290元、
    行政院國軍除退役官兵輔導委員會之就養金13,550元，收入
    明顯較95、96年度大幅增加，然債務人所提出之97年7月21
    日當事人綜合信用報告，顯示債務人97年6、7月份之帳款均
    屬遲延未滿二個月或遲延未滿三個月，上期繳款狀況均屬全
    額未繳顯見債務人係自97年4、5月間方開始遲延清償債務，
    且嗣後即全額未繳，債務人於收入大幅增加之際，竟開始不
    再清償債務，且於97年9月與債權銀行前置協商亦因要求折
    讓金額未為銀行接受而不成立，顯難認為債務人確已本於誠
    信盡力處理其債務並於最大可能範圍內與債權銀行進行協商
    ，是以債務人主張其有不能清償債務情事云云，尚難採信。
    綜上，債務人聲請本件更生，違背消費者債務清理條例第
    151 條第5項之規定，且上開欠缺又屬無從補正，依上說明
    ，自應駁回其更生之聲請，爰裁定如主文。
中    華    民    國    98    年    2    月    27    日
                  民事第三庭    法      官  陳怡雯
上為正本係照原本作成
如不服本裁定，應於裁定送達後10日內，以書狀向本院提出抗告
，並繳納抗告費新臺幣1千元
中    華    民    國    98    年    2    月    27    日
                                書  記  官  陳黎諭


司法院資訊處製作；財團法人民間司法改革基金會備份。
